【裁判字號】    90,交上更(一),7
【裁判日期】    900724
【裁判案由】    業務過失致死
【裁判全文】
臺灣高等法院高雄分院刑事判決          九十年度交上更(一)字第七號
    上  訴  人  台灣高雄地方法院檢察署檢察官
    被      告  甲○○
右上訴人因被告業務過失致死案件，不服臺灣高雄地方法院八十七年度交訴字第四六
號中華民國八十七年十二月二十四日第一審判決（起訴案號：臺灣高雄地方法院檢察
署八十六年度偵字第一二八二九、二０二九八號），提起上訴，判決後，經最高法院
發回更審，本院判決如左：
      主      文
上訴駁回。
      理      由
一、公訴意旨略以：甲○○係高雄港碼頭貨櫃跨載機駕駛，為從事業務之人員，於民
    國（下同）八十六年五月二十三日下午三時五十分許，在高雄港陽明公司七十之
    二號進口貨櫃區，駕駛編號ＳＣ－四八號跨載機吊載貨櫃時，應注意跨載機搬運
    貨櫃轉彎時除小心週遭人車外，必須減速慢行作隨時停止之準備，且依當時情形
    ，又無不能注意之情形，竟疏於注意減緩行進速度，適現場指揮理貨員吳穆慶騎
    乘ＸＱ０－四一一號機車停在該轉角處抄寫其他貨櫃號，甲○○因反應不及而撞
    上，使吳穆慶遭跨載機車輪輾及，因此受右下肢輾壓傷，送醫後延至同日下午七
    時三十分許不治死亡，因認被告觸犯刑法第二百七十六條第二項之罪。
二、訊據被告甲○○坦承於民國八十六年五月廿三日十五時五十分許，在高雄港碼頭
    駕駛跨載機輾壓被害人吳穆慶，導致被害人傷重不治死亡之事實，而辯稱：伊依
    吳穆慶之指揮，將貨櫃吊起，欲移至第七排第三個位置，因第七排第一、二個位
    置，已堆放三個貨櫃，跨載機只能吊起三個貨櫃的高度，故不能從前面停放，必
    須繞到後面，又因跨載機之性質，駕駛人無法看到地面，在跨載機吊貨櫃時，禁
    止任何人進入，理貨員進入時，必需以對講機通知駕駛人，當日吳穆慶以對講機
    指示伊將貨櫃吊至第七排第三個位置後，並未告知要進入場內抄第七排貨櫃的貨
    ，伊並不知吳穆慶在其工作區域內，且伊車速不可能快等語。
三、經查：
  (一)被告所駕駛之貨櫃跨載機（即移動式起重機，編號ＳＣ－四八號），係高雄港務
    局所有，由陽明海運公司承租，有該局八七高港棧運字第一一二六九號函附卷可
    稽（原審卷第卅一頁）。而被告領有高雄港務局核發移動式起重機（跨載機）操
    作員之結業證書，其駕駛跨載機之資格合法，為證人即高雄市政府勞工局勞工檢
    查所職員何明信於原審證實，並有該結業證書影本在卷足憑（原審卷第二十頁反
    面、警卷第七頁），是被告係合法之跨載機駕駛員無疑。
  (二)前開跨載機，駕駛座係固定於跨載機前方，離地面約三、四層樓高，駕駛座外壁
    雖為透明玻璃，底下並有網狀鏤空區，然因駕駛員係側坐操作機械，且因前方有
    操作儀表板，是駕駛員之視線，只有右上角約一尺半之地方可以往下看，而於跨
    載機吊起貨櫃行進時，駕駛員由底下之網狀鏤空區亦僅得看見跨載機輪胎是否對
    準行進之固定走道，駕駛員已無法再注意其他，所以需由理貨員（指揮手）以無
    線對講機指揮駕駛員操作跨載機沿擺放貨櫃之路線行駛，故有規定跨載機操作時
    ，理貨員及閒雜人員不得進入黃線區內，理貨員要進入時，必需以無線電對講機
    告知駕駛員等情，為證人畢正康（高雄港務局勞安室科長）證述明確（原審卷第
    一０一、一０二頁、本院九十年六月廿八日訊問筆錄），而肇事地點，係在黃線
    區內，並經原審現場勘驗跨載機操作情形，有勘驗筆錄及現場照片附卷可證（原
    審卷第九七－一００頁）。
  (三)關於貨櫃跨載機操作時，理貨員及閒雜人員不得進入黃線區內，除為證人畢正康
    證述外，被害人吳穆慶所屬之台興行理貨有限公司七十號碼頭作業安全衛生守則
    第九條亦規定「吊櫃車機運轉時，嚴禁任何人員進入吊舉物下方或其運轉半徑範
    圍內工作，應提高警惕遠離車機，並注意其動向，均以無線電對講機連絡調度，
    以策安全」。該作業安全衛生守則所謂「吊櫃車機」與「貨櫃跨載機」之名稱，
    固未盡一致，但均為調度貨櫃之機械，則無二致，其應遵守之安全規定，應為相
    同之規範。被告駕駛貨櫃跨載機，信賴此安全守則，認為其作業範圍內，應無其
    他人員進入，又因貨櫃跨載機之特殊構造，無法目睹貨櫃跨載機之底下事物，則
    被害人吳穆慶之違反上開規定進入貨櫃跨載機之作業範圍內，究非被告之所能注
    意，尚難令負過失刑責。
  (四)高雄市政府勞工局勞工檢查所（下稱勞檢所）出具之職業災害報告書，雖認定本
    件可能因被告所駕駛之跨載機搬運貨櫃轉彎時速度過快，致使來不及反應，而撞
    上停在轉角處抄櫃號之被害人等情。惟被告否認當時速度過快，並指稱：當時跨
    載機載有貨櫃，且肇事地點，係轉彎處，若速度快，跨載機會翻覆，且會輾過被
    害人等語。就肇事現場照片觀之，被告駕駛之跨載機，確有吊起一只貨櫃（第一
    二八二九號偵卷第三七頁），是被告辯稱當時速度不可能快，尚非無據。
  (五)肇事之編號ＳＣ－四八號貨櫃跨載機係高雄港務局所有，由陽明海運公司承租，
    已如上述。被告係受僱駕駛該跨載機搬運貨櫃，其對於本件意外事故是否應負過
    失責任，應由其駕駛之時是否有應注意能注意而不注意之情況推究，是於該跨載
    機是否應設置護欄，要屬機具所有權人或負責維修人之注意義務，不能責由受僱
    之司機負此加裝護欄之義務。告訴人李瓊慧指貨櫃跨載機原應有護欄，若有護欄
    ，當不致於發生被害人死亡之狀況，故跨載機之設置上有疏失等情，自不足為被
    告不利之認定。
  (六)綜上所，當無確切證據可認定被告有過失犯行，自屬不能證明被告犯行。
四、原審以不能證明被告犯罪，諭知無罪判決，並無違誤，應予維持。檢察官依告訴
    人之聲請，上訴意旨指稱台興行碼頭安全作業守則及陽明海運股份有限公司安全
    衛生工作守則乃安全之當然提示事項，並不排除理貨員在場有理貨行為，被害人
    在作業區內工作，被告主觀上已有理貨員在附近之認識，且當時向前行進中，並
    無對準地上白線之必要，並信賴不會有人進入之問題，被告駕駛貨櫃跨載機，理
    應注意前方週圍狀況，按其情節仍應注意，有過失責任等情，難認有理由，應予
    駁回。
據上論斷，應依刑事訴訟法第三百六十八條，判決如主文。
本案經檢察官張其主到庭執行職務。
中    華    民    國      九十      年       七       月      二十四    日
                              臺灣高等法院高雄分院刑事第五庭
                                  審判長法官  吳水木
                                        法官  陳朱貴
                                        法官  洪慶鐘
右正本證明與原本無異。
如不服本判決，應於判決送達後十日內向本院提出上訴狀，其未述理由者並應於提
出上訴狀後十日內向本院補提理由書（應附繕本)。
                                      書記官  陳金卿
中    華    民    國      九十      年       七       月     二十五     日
                                                                        Ｋ


司法院資訊處製作；財團法人民間司法改革基金會備份。
